最高法院刑事判決　　　　　　一○○年度台上字第三七二四號
上　訴　人　李俊德
上列上訴人因違反槍砲彈藥刀械管制條例案件，不服台灣高等法
院台南分院中華民國一○○年五月十一日第二審判決（一○○年
度上訴字第二八八號，起訴案號：台灣台南地方法院檢察署九十
八年度偵字第一○九二六號），提起上訴，本院判決如下：
    主  文
上訴駁回。
    理  由
按刑事訴訟法第三百七十七條規定，上訴於第三審法院，非以判
決違背法令為理由，不得為之。是提起第三審上訴，應以原判決
違背法令為理由，係屬法定要件。如果上訴理由書狀並未依據卷
內訴訟資料，具體指摘原判決不適用何種法則或如何適用不當，
或所指摘原判決違法情事，顯與法律規定得為第三審上訴理由之
違法情形，不相適合時，均應認其上訴為不合法律上之程式，予
以駁回。本件上訴人李俊德上訴意旨略稱：(一)、警方所查扣之手
槍，經送請內政部警政署刑事警察局鑑定結果，「送鑑手槍一支
（槍枝管制編號0000000000），認係仿造手槍，……」。足見鑑
定機關，認定扣案之手槍為仿造手槍，並非制式手槍。(二)、扣案
之手槍，經試射彈頭結果，「其發射速度分別為三六九公尺／秒
、三五九公尺／秒、三五三公尺／秒，計算其動能分別為五五一
焦耳、五二一焦耳、五○四焦耳，換算其單位面積動能分別為八
六六焦耳／平方公分、八一八焦耳／平方公分、七九二焦耳／平
方公分；另前揭槍枝之彈匣底座於試射時碎裂散開」。足見該手
槍試射之數據，有下滑情形，非如原廠同型之制式手槍，其試射
之數據，較為穩定。另扣案之手槍，經試射後，其彈匣底座有碎
裂散開情形，已無法再組成手槍之用。足見查獲之手槍，不如原
廠同型之制式手槍云云。
惟查：上訴第三審法院之案件，是否以判決違背法令為上訴理由
，應就上訴人之上訴理由書狀加以審查，至原判決究有無違法，
與上訴是否以違法為理由為兩事（參考本院七十一年台上字第七
七二八號判例）。原判決綜合全案卷證資料，本於事實審法院採
證認事之職權，認定上訴人於民國九十八年七月二十八日在台南
縣永康市（現已改制為台南市永康區○○○○街九十三巷一三○
號上訴人之住處，有其事實欄所載之幫助販賣手槍、子彈犯行，
惟賣方蘇振邦（業經第一審判刑確定）在其客廳內拆解手槍，供
買方汪全成（業經檢察官為不起訴處分）檢視時，警方依據監聽
資料，持搜索票前往搜索，當場查獲致販賣未遂，並扣得仿以色
列IMI廠941FBL型口徑9mm制式半自動手槍製造之手槍一支及口徑
9mm 制式子彈二十發等情。因而維持第一審依想像競合犯規定，
從一重論處上訴人幫助非法販賣手槍未遂（累犯，於依幫助犯、
未遂犯規定減輕其刑後，量處有期徒刑）罪刑之判決，駁回上訴
人在第二審之上訴。已依據卷內資料，說明：上訴人對於前揭事
實之經過，坦承不諱，核與蘇振邦、汪全成證述之情節相符，並
有前揭手槍一支、子彈二十發扣案，及通訊監察書、通訊監察監
聽錄音、錄音譯文等附卷可稽。扣案之手槍、子彈經送請鑑定結
果，「一、送鑑手槍一支（槍枝管制編號0000000000），認係仿
造手槍，為仿以色列IMI廠941FBL型口徑9mm制式半自動手槍製造
，槍管內具六條右旋來復線，擊發功能正常，可供擊發同口徑制
式子彈使用，認具殺傷力。二、送鑑子彈20顆，認均係口徑 9mm
制式子彈，採樣7 顆試射，可擊發，認均具殺傷力」，有內政部
警政署刑事警察局之鑑定書在卷可資證明。上訴人雖辯稱，扣案
之手槍非制式手槍，且於試射時其彈匣底座有碎裂散開情形，僅
屬其他可發射子彈具有殺傷力之槍枝，不能論以幫助販賣手槍未
遂罪云云。然而，槍砲彈藥刀械管制條例第七條第一項所稱之手
槍，並不限於正式兵工廠所產製之制式手槍，非法製造者所仿造
，其殺傷力與制式手槍相當或超過制式手槍之仿造手槍，亦屬手
槍範圍，不能論以其他可發射子彈具有殺傷力之槍枝。否則犯人
非法仿造手槍，其殺傷力與制式手槍相當或超過制式手槍時，若
不能論以製造手槍罪，而正式兵工廠所產製之手槍又屬合法製造
，則將使槍砲彈藥刀械管制條例之未經許可製造手槍罪，永無適
用餘地。故仿造之手槍苟經鑑定結果，其殺傷力與制式手槍相當
者，即屬手槍之範圍。本件再經第一審法院囑託內政部警政署刑
事警察局，以本件扣案之仿造手槍與原廠同型手槍，分別裝填同
廠之9mm 制式子彈進行試射，鑑定結果為：「(一)扣案槍枝試射彈
頭，其發射速度分別為三六九公尺／秒、三五九公尺／秒、三五
三公尺／秒，計算其動能分別為五五一焦耳、五二一焦耳、五○
四焦耳，換算其單位面積動能分別為八六六焦耳／平方公分、八
一八焦耳／平方公分、七九二焦耳／平方公分；另前揭槍枝之彈
匣底座於試射時碎裂散開。(二)原廠同型槍枝試射彈頭，其發射速
度分別為三六五公尺／秒、三七六公尺／秒、三八一公尺／秒，
計算其動能分別為五三九焦耳、五七二焦耳、五八七焦耳，換算
其單位面積動能分別為八四七焦耳／平方公分、八九九焦耳／平
方公分、九二二焦耳／平方公分」，有該局之鑑定書在卷可憑。
本件扣案之仿造手槍，其彈匣底座之品質雖較差，於試射時有碎
裂散開情形，但其殺傷力，既與原廠同型手槍之殺傷力相若，即
屬手槍之範圍。因認上訴人確有前揭幫助販賣手槍（想像競合犯
幫助販賣子彈）未遂犯行。而以上訴人嗣後所辯，扣案之仿造手
槍非制式手槍，且其彈匣底座於試射時有碎裂散開情形，應屬於
其他可發射子彈具有殺傷力之槍枝云云，乃飾卸之詞，不可採信
等情，已逐一說明及指駁。上訴意旨對於原判決所為前揭論斷，
並未依據卷內資料，具體指摘有何違背法令情形。且其所為上開
指陳，係對於原判決已說明事項及屬原審採證認事職權之適法行
使，持憑己見而為不同之評價，且重為事實之爭執，自與法律規
定得為第三審上訴理由之違法情形，不相適合。其上訴不合法律
上之程式，應予駁回。
據上論結，應依刑事訴訟法第三百九十五條前段，判決如主文。
中    華    民    國  一○○  年    七    月   十四   日
                      最高法院刑事第三庭
                          審判長法官  謝  俊  雄  
                                法官  陳  世  雄  
                                法官  魏  新  和  
                                法官  徐  文  亮  
                                法官  吳  信  銘  
本件正本證明與原本無異
                                      書  記  官  
中    華    民    國  一○○  年    七    月   十五   日
                                                      V